【裁判字號】    89,易,4758
【裁判日期】    900427
【裁判案由】    竊盜等
【裁判全文】
臺灣板橋地方法院刑事判決                        八十九年度易字第四七五八號
    公  訴  人  臺灣板橋地方法院檢察署檢察官
    被      告  乙○○
    被      告  壬○○
    被      告  子○○
右列被告因竊盜等案件，經檢察官提起公訴（八十八年度偵字第二五九四五號、八十
九年度偵字第八六三七號），本院判決如左：
    主  文
乙○○故買贓物，累犯，處有期徒刑伍月，併科罰金參仟元，有期徒刑如易科罰金，
，罰金如易服勞役，均以參佰元折算壹日。扣案偽造之Ｅ九─五一二九號牌貳面及同
號行車執照壹紙均沒收。
壬○○共同連續故買贓物，累犯，處有期徒刑陸月，併科罰金參仟元，有期徒刑如易
科罰金，罰金如易服勞役，均以參佰元折算壹日。扣案偽造之Ａ九─九五四八、Ｓ八
─六八九九號牌各貳面及同號行車執照各壹紙、鑰匙壹支均沒收。
子○○共同故買贓物，累犯，處有期徒刑伍月，併科罰金參仟元，有期徒刑如易科罰
金，罰金如易服勞役，均以參佰元折算壹日。扣案偽造之Ｓ八─六八九九號牌貳面及
同號行車執照壹紙、鑰匙壹支均沒收。
    事  實
一、乙○○前於民國八十一年間因違反麻醉藥品管理條例案件，經法院於八十一年十
    月十五日判處有期徒刑為五年二月確定；嗣又同於八十一年間因違反麻醉藥品管
    理條例案件，經臺灣士林地方法院於八十一年十一月二十六日判處有期徒刑十月
    確定，並與前開判決所處之刑合併定其應執行刑為五年八月，甫於八十七年四月
    十四日因假釋期滿而執行完畢。其明知綽號「世源」之年籍不詳成年男子所兜售
    之引擎號碼為ＶＱ00000000Ａ號、原牌號為Ｄ三─三三八三號、由癸○○所有之自用小客車乙輛，係癸○○於八十八年八月二十三日七時許在臺北縣三
    重市○○街一四九號前所失竊，屬來路不明之贓物，且其上所懸掛之Ｅ九─五一
    二九號牌二面（該號牌車籍登記所有人為時尚精緻婚紗攝影名店有限公司，下簡
    稱為時尚婚紗公司）及「世源」所持有之同車號行車執照乙紙，均係「世源」於
    不詳之時地依真正之車籍資料所偽造，竟因貪圖價格便宜，於八十八年十月間某
    日，在臺北縣三峽鎮某處，以新臺幣（下同）八萬元之價格買受，並基於概括之
    犯意，自買受後即攜帶上開偽造之行車執照而駕駛該懸有偽造號牌之自用小客車
    多次，連續行使上述偽造之行車執照及號牌，致生損害於時尚婚紗公司，及監理
    機關對於車籍管理與警察機關取締查察之正確性。嗣於八十八年十一月二十九日
    十三時三十分許，為警於臺北縣板橋市○○○路○段十一之二十五號前查獲乙○○駕駛上開自用小客車，並扣得所懸掛偽造之Ｅ九─五一二九號牌二面與偽造同
    車號之行車執照乙紙。
二、壬○○前於八十四年間因傷害案件，經本院以八十四年度訴字第一○五五號判處
    有期徒刑三月確定，於八十五年四月十日以易科罰金執行完畢；又於八十五年間
    因違反麻醉藥品管理條例案件，經臺灣高等法院以八十四年度上訴字第五八八九
    號判處有期徒刑七月確定，甫於八十六年一月十一日縮刑期滿執行完畢。子○○
    於八十一年間因違反槍砲彈藥刀械管制條例、竊盜及麻醉藥品管理條例案件，經
    本院分別判處有期徒刑八月、二年四月、八月確定，又於八十二年間因藏匿人犯
    案，經臺灣宜蘭地方法院以八十二年度易字第九五五號判處有期徒刑六月確定，
    其後復於八十四年間因違反麻醉藥品管理條例案件，經本院以八十四年度易字第
    二九六九號判處有期徒刑六月，以上之刑甫於八十六年九月十一日縮刑假釋期滿
    執行完畢。壬○○基於概括之犯意，於八十八年十一月中旬某日，在臺北縣板橋
    市○○○路○段十一之二十五號前，明知綽號「世源」之年籍不詳成年男子所兜
    售引擎號碼為ＧＡ00000000號、原牌號為Ｍ六─五七○二號、由梁陳血
    所有之自用小客車乙輛，係梁陳血於八十八年十月二十日六時許在臺中市○○路
    二一二號前所失竊，為來路不明之贓物，且其上所懸掛之Ａ九─九五四八號牌二
    面（該號牌車籍登記所有人為謝明珠）及「世源」所持有之同車號行車執照乙紙
    ，均係「世源」於不詳之時地依真正之車籍資料所偽造，竟因貪圖價格便宜而以
    十五萬元之價格買受（實際僅給付十萬元，尚有五萬元未付），並基於概括之犯
    意，自買受後即攜帶上開偽造之行車執照而駕駛該懸有偽造號牌之自用小客車多
    次，連續行使上述偽造之行車執照及號牌，致生損害於謝明珠，及監理機關對於
    車籍管理與警察機關取締查察之正確性。嗣於八十九年四月二十三日下午某時，
    在臺北縣中和市○○路十四號前之廣場，壬○○仍承前故買贓物及行使偽造文書
    之概括犯意，並與子○○基於共同之犯意連絡，二人均明知「世源」所持有之引
    擎號碼為ＶＱ00000000號、原牌號為Ｚ六─二二七七號、由丙○○所有
    之自用小客車乙輛，係丙○○於八十九年四月二十三日十時許在桃園市○○路與
    同德十一街口所失竊，屬來歷不明之贓物，且其上所懸掛之Ｓ八─六八九九號牌
    二面（該號牌車籍登記所有人為丁○○）及置放車內之同車號行車執照乙紙，均
    係「世源」於不詳之時地依真正之車籍資料所偽造，竟因貪圖價格便宜，而共同
    以二十萬元之價格買受（實際僅給付十萬元，尚有十萬元未付），二人取得後，
    即由壬○○駕駛該放置有偽造行車執照、懸有偽造號牌之自用小客車在臺北縣內
    行駛多次，而連續行使上述偽造之行車執照及號牌，致生損害於丁○○，及監理
    機關對於車籍管理與警察機關取締查察之正確性。嗣警先於八十八年十一月二十
    九日查獲乙○○後，循線於同日在臺北縣板橋市○○○路○段十一之二十五號十
    七樓查獲壬○○，並在樓下查獲懸掛偽造Ａ九─九五四八號牌之自用小客車，而
    扣得偽造之Ａ九─九五四八號牌二面與同號行車執照乙紙，及梁陳血所有引擎號
    碼為ＧＡ00000000號之自用小客車鑰匙乙支；其後又於八十九年四月二
    十五日十四時三十分許，在臺北縣板橋市○○路一六六號前，查獲駕駛懸掛偽造
    號牌Ｓ八─六八九九自用小客車之壬○○，再循線於同日十六時三十分許，在臺
    北縣中和市○○路十四之二號查獲子○○，並扣得偽造之Ｓ八─六八九九號牌二
    面、同號行車執照乙紙，及子○○、壬○○因買受而共有之汽車鑰匙乙支。
三、案經臺北縣警察局板橋分局報告臺灣板橋地方法院檢察署檢察官偵查起訴。
    理  由
一、訊之被告乙○○固坦認於右揭時地以八萬元之價格向「世源」買受上開引擎號碼
    為ＶＱ00000000Ａ號、原牌號為Ｄ三─三三八三號、由癸○○所有之自
    用小客車乙輛，及其上所懸掛之Ｅ九─五一二九號牌二面與同車號行車執照乙紙
    ，並自買受後即攜帶上開偽造之行車執照而駕駛該懸有偽造號牌之自用小客車多
    次等事實，惟矢口否認有何故買贓物之犯行，辯以其並不知該車係屬贓車，亦不
    知懸掛之號牌及行車執照係屬偽造云云。惟查：被告乙○○於警訊、偵查及本院
    初次訊問中均坦認其買受之時即知悉該車係屬贓車（參八十八年度偵字第二五九
    四五號偵查卷第五頁背面、第八十一頁背面，本院九十年一月三十一日訊問筆錄
    ），並明確供陳：「（問：你買時知否是贓車？）知道，我是因貪便宜才要買的
    。」等語，是其在言詞辯論中突為變異前詞，否認購買時知為贓車云云，己難取
    信於人。而被告乙○○自警訊、偵查及本院審理中始終承認買受當時「世源」告
    以此係「借屍還魂」之車子，表示牌照是真的，而其當時亦見行車執照上所載車
    主係某婚紗公司等語，按一般正常購車程序必向監理機關辦理過戶登記，以維權
    義，然被告乙○○向「世源」購買上開車輛，非但未辦理過戶手續，而僅由「世
    源」交付而己，與正常交易情形已有所違；且被告乙○○明知該行車執照上車主
    之姓名非其本人，竟仍以顯屬過低之八萬元代價買受，顯見其於買受之時應己有
    認識該車實為遭竊而屬來歷不明之贓物。又Ｅ九─五一二九號牌之車籍資料係登
    記為時尚婚紗公司所有，此有車籍作業系統查詢認可資料在卷可稽，而該車號真
    正之號牌及行車執照並未失竊等情，亦據證人即時尚婚紗公司負責人丑○○在警
    訊中陳述明確（參八十八年度偵字第二五九四五號卷第九十四頁），按如該等號
    牌及行車執照屬竊得之贓物，行駛於道路時必受警察之查緝，「世源」自無可能
    交付以之於被告乙○○，而被告乙○○既經「世源」告以該車牌照等是真的，其
    並見該行車執照上車主之姓名非其本人，自可依常理判斷該號牌及行車執照應係
    依真正車籍而為偽造，以達避免為警查獲之目的。是以被告所為前開辯解，無非
    為飾避就之詞，不足採信。又號牌及行車執照為監理機關車籍管理上之憑藉，於
    警察機關於道路執行交通違規或治安查察勤務時亦為重要之資料，被告持該等偽
    造之號牌及行車執照行駛於道路，自足影響及監理機關對於車籍管理及警察機關
    取締查察之正確性，並對原車主時尚婚紗公司亦生損害。此外，復有被害人癸○○之供述及所書具之贓物認領保管書乙紙、Ｄ三─三三八三號自用小客車之行車
    執照及車輛竊盜車牌失竊查詢報表、相片二紙在卷，及扣案偽造之Ｅ九─五一二
    九號牌二面與同號行車照一紙可資佐證，事證明確，被告乙○○之犯行堪為認定
    。
二、訊之被告子○○對於右揭與被告壬○○共同故買贓車之犯行直認不諱，被告壬○○則雖坦承確有向「世源」以十五萬之價格（僅支付十萬元，尚有五萬元未付）
    購買引擎號碼為ＧＡ00000000號、原牌號為Ｍ六─五七○二號、由梁陳
    血所有之自用小客車乙輛，及其上所懸掛之Ａ九─九五四八號牌二面與同車號行
    車執照乙紙之情事，惟矢口否認知該車為贓物，並否認與子○○合買引擎號碼為
    ＶＱ00000000號、原牌號為Ｚ六─二二七七號、由丙○○所有之自用小
    客車乙輛，辯以其購買引擎號碼為ＧＡ00000000號車輛之時，「世源」
    只說是「借屍還魂」車，並未說是贓車，而引擎號碼為ＶＱ00000000號
    之自用小客車係子○○向「世源」購得後，要其拿去修理云云。經查：
    (一)引擎號碼為ＧＡ00000000號、原牌號為Ｍ六─五七○二號、由梁陳血
      所有之自用小客車乙輛，係梁陳血於八十八年十月二十日六時許在臺中市○○
      路二一二號前所失竊；另引擎號碼為ＶＱ00000000號、原牌號為Ｚ六
      ─二二七七號、由丙○○所有之自用小客車乙輛，係丙○○於八十九年四月二
      十三日十時許在桃園市○○路與同德十一街口所失竊等事實，業據報案人戊○○及被害人丙○○於警訊中供述明確，並有車籍作業統查詢認可資料、車輛竊
      盜車牌失竊查詢報表及汽車新領牌照登記書等在卷可憑，是該二自用小客車均
      為失竊之贓物無訛。
    (二)又Ａ九─九五四八、Ｓ八─六八九九號牌及行車執照均未遺失仍由車主持有使
      用中，此有Ａ九─九五四八號自用小客車所有人謝明珠之配偶辛○○，及Ｓ八
      ─六八九九號自用小客車所有人丁○○之配偶李忠慶之供述可憑，並有辛○○
      提出之Ａ九─九五四八行車執照影本及李忠慶提出之相片二幀足證。在該等號
      牌、行車執照均未遺失而仍在原所有人正常使用中之情形下，自不可能另有相
      同之號牌及行車執照存在，是以扣案之Ａ九─九五四八、Ｓ八─六八九九號牌
      各二面及同號行車照各一紙均係依真正車籍資料之內容所偽造，亦足認定。
    (三)按一般正常購車程序必向監理機關辦理過戶登記，以維權義，然被告壬○○向
      「世源」購買引擎號碼為ＧＡ00000000號自用小客車，非但未辦理過
      戶手續，而僅由「世源」交付而己，己與正常交易情形有違；且被告壬○○明
      知該行車執照上車主之姓名非其本人，竟仍以顯屬過低之十五萬元代價買受（
      實際僅付十萬元），顯見其於買受之時應己有認識該車實為遭竊而屬來歷不明
      之贓物。又徵諸常情，被告壬○○所購買上開自用小客車，其上掛用之Ａ九─
      九五四八號牌及行車執照如屬竊得之贓物，則於行駛公共道路之際必受警察之
      查緝，「世源」自無可能以之交付於被告壬○○，而被告壬○○既經「世源」
      告以該車係「借屍還魂」，其並見該行車執照上車主之姓名非其本人，自可依
      常理判斷該號牌及行車執照應係依真正車籍而為偽造，以達避免為警查獲之目
      的。是以被告壬○○所辯稱不知該車為贓物，亦不知所懸掛之號牌與行車執照
      為偽造云云，並非實在。
    (四)被告子○○在本院審理中原否認有購買贓車之情事，亦不知為何壬○○會駕駛
      該車云云，嗣則坦認確於八十九年四月二十三日訂婚當日中午在臺北縣中和市
      ○○路十四號前之廣場宴客後，與壬○○共同以二十萬元之價格（實際僅支付
      十萬元）向「世源」買得引擎號碼為ＶＱ00000000號之自用小客車（
      以上參本院九十年二月二十一日訊問筆錄），並供承當時知道該車係屬贓車（
      參本院審判筆錄），核與其偵查中所為之供述大致相符（參八十九年度偵字第
      八六三七號偵查卷第三十二頁背面），並有訂婚現場相片可佐。
    (五)被告壬○○雖否認有與被告子○○合買贓車之行為，並以前開情詞置辯，惟：
      被告壬○○先於警訊中稱：「這部車不是我竊取的，是我因要辦理電信事情，
      先向一位朋友子○○所借的。」、「大約在八十九年四月二十四日早上，子○○到我家來找我一起去找朋友，到了下午十四、十六時時，我和他一起回到他
      的住處中和市○○路十四號三樓時，他說他太累了要去睡覺，車子由我開回去
      ，隔日再向我拿或是再打電話給我，於是我就將車子開回家，並停在地下室停
      車場，到隔日二十五日，我再開出來要去電信局辦事情，就被警察查獲。」、
      「（問：你有無看到過子○○駕駛過這部贓車？共幾次？多久？）我有看過，
      幾次我不知道，但有二、三天了。」等語（參八十九年度偵字第八六三七號偵
      查卷第七頁）；嗣在偵查中則改稱：「（問：因開該車被查獲？）是，因吃完
      當天，我將車開回去，那天八十九年四月二十三日吃飯‧‧‧」（參同偵查卷
      第三十三頁），其後在本院審理中又變稱：「那輛車子是子○○的，當時車子
      在他結婚前一、二天撞到，擋風玻璃破裂車子右前方要鈑金，他請我去幫他修
      理，因為我有認識的車行，他拜託我把車子拿去修理。那是我被警方捉到的前
      一天。第二天我要牽去修理就被警方查獲。」（參本院九十年一月三十一日訊
      問筆錄）、「‧‧‧子○○辦桌那天我也有去，當天我有看到子○○拿錢給『
      世源』，我不知道他拿的是什麼錢，拿了錢給他之後，子○○就要我把車子開
      去給認識的車行修理，因為車子鈑金有凹陷，並說看費用多少跟他說他會再去
      處理。」（參本院九十年二月二十一日訊問筆錄）、「‧‧‧當時『世源』賣
      車給子○○時，子○○有向我借錢，我借了他二萬元，但我不記得他有無說要
      合買，我不知賣了多少錢，則瀚聲買了之後就交由我拿去修理‧‧‧行照放在
      車子‧‧‧子○○未開過那輛車。」等語（參本院審判筆錄），是其就取得該
      車輛之原因究係借用辦事抑或應被告子○○之要求代為覓廠修理？其被查獲當
      時駕駛該車究係欲至電信局辦事抑或前往修理廠修車？被告子○○係在八十九
      年四月二十三日訂婚當天購得該車抑或之前即已取得？被告子○○有無駕駛過
      該車？等情，前後所述均相左，其真實性已足存疑。而被告子○○非但坦認與
      被告壬○○合購該車之事實，並明確供陳：「‧‧‧世源來賣車時，壬○○也
      有在場，我們兩人決定一人出一半的錢向世源買，十萬元由我出的，我跟壬○○說錢我先付，以後看他要給我多少錢再付。車子買了之後，當場就由壬○○
      開走，買的過程壬○○都有看到。」、「當時我確實有叫他（按指被告壬○○
      ）開去修理，但我確實有說我們一人出一半的錢合買。錢是我出的沒錯‧‧‧
      」（參本院九十年二月二十一日訊問筆錄），參以在被告子○○付款後，該車
      即由被告壬○○駕駛至為警查獲時為止，按理若被告子○○確係單獨購買該車
      ，似無可能在初買得而完全未曾自行駕駛過之情形下，即交予被告壬○○，況
      八十九年四月二十三日被告子○○訂婚當日，被告壬○○亦有前往參與，此經
      被告子○○及壬○○陳明一致在卷，並有訂婚現場相片可憑，堪信二人應有相
      當之交情，被告子○○應無故為攀誣之理，是綜情以觀，應以被告子○○所為
      之自白及不利於被告壬○○之供述較可採信，被告壬○○所為前開辯詞無非為
      圖卸之詞，委無足採。
    (六)又被告子○○在本院審理中自承買車時明知為贓車，而當時「世源」告知車子
      開出去被臨檢到不會有事，有說是ＡＢ車等語（參本院審判筆錄），被告壬○○、子○○明知該行車執照所載車主係他人而非本人，自可依常理判斷該號牌
      及行車執照應係依真正車籍而為偽造，以達避免為警查獲之目的，從而二人於
      買受之時應即已知該等號牌及行車執照均屬偽造。
    (七)再者號牌及行車執照為監理機關車籍管理上之憑藉，於警察機關於道路執行交
      通違規或治安查察勤務時亦為重要之資料，被告等持上開偽造之號牌及行車執
      照行駛於道路，自足影響及監理機關對於車籍管理及警察機關取締查察之正確
      性，並對原車主謝明珠、丁○○亦生損害。
    (八)此外，復有證人即查獲之警員葉永順在本院之證述可佐，本件事證明確，被告
      子○○、壬○○之犯行亦足為認定。
三、按汽車牌照包括號牌、行車執照及拖車使用證，為行車之許可憑證，道路交通安
    全規定第八條定有明文，是以該等號牌及行車執照均屬刑法第二百十二條所定之
    特種文書。次按汽車號牌應依規定位置懸掛固定，汽車行車執照、拖車使用證應
    隨車攜帶，以備查驗，同規則第十一條第一項、第十二條亦規定甚明，是以行車
    時應依規定懸掛號牌並攜帶行車執照，則被告等駕駛懸掛偽造號牌之車輛並攜帶
    行車執照，即係依該等特種證書之用途而為行使。核被告三人所為，均係犯刑法
    第三百四十九條第二項之故買贓物罪，及同法第二百十六條、第二百十二條之行
    使偽造特種文書罪。被告子○○、壬○○就合買引擎號碼為ＶＱ0000000
    0號之自用小客車，並駕駛該懸掛偽造號牌並攜帶偽造行車執照而行使之部分，
    有犯意之聯絡與行為分擔，為共同正犯。按收受贓物與故買贓物二罪名，其基本
    社會事實均屬非法取得贓物，僅取得之原因為價購與否之不同，本件公訴人認被
    告壬○○取得引擎號碼為ＶＱ00000000號之自用小客車部分係犯刑法第
    三百四十九條第一項之收受贓物罪嫌，然該車實係被告壬○○、子○○共同故買
    而得，業如前所述，而起訴書所載之被告壬○○向被告子○○取得之事實，亦未
    逸脫本院所認定二人共同故買後，依其謀議先推由被告壬○○使用之範圍，是以
    此部分起訴書所載之事實與本院認定犯罪事實，其基本社會事實仍為同一，起訴
    法條應予變更。被告壬○○先後二次故買贓物，及被告三人多次行使偽造特種文
    書，其行為時間緊接，方法相同，觸犯構成要件相同之罪，顯均係基於概括之犯
    意而為之，為連續犯，各應依刑法第五十六條之規定論以一罪，並加重其刑。被
告三人所犯上開二罪間，有目的手段之牽連犯關係，應依刑法第五十五條之規定
    重之故買贓物罪論處。被告子○○所犯故買贓物之部分，及被告乙○○、壬○○
    所涉行使偽造特種文書部分，雖均未經公訴人起訴，然此分別與經起訴之被告子
    ○○行使偽造特種文書部分，及被告乙○○、壬○○故買贓物部分，有牽連犯之
    裁判上一罪關係，仍為起訴效力之所及，本院依法應併為審判。又被告乙○○前
    於民國八十一年間因違反麻醉藥品管理條例案件，經法院於八十一年十月十五日
    判處有期徒刑五年二月確定；嗣又同於八十一年間因違反麻醉藥品管理條例案件
    ，經臺灣士林地方法院於八十一年十一月二十六日判處有期徒刑十月確定，並與
    前開判決所處之刑合併定其應執行刑為五年八月，甫於八十七年四月十四日因假
    釋期滿而執行完畢；被告壬○○前於八十四年間因傷害案件，經本院以八十四年
    度訴字第一○五五號判處有期徒刑三月確定，於八十五年四月十日以易科罰金執
    行完畢；又於八十五年間因違反麻醉藥品管理條例案件，經臺灣高等法院以八十
    四年度上訴字第五八八九號判處有期徒刑七月確定，甫於八十六年一月十一日縮
    刑期滿執行完畢；被告子○○於八十一年間因違反槍砲彈藥刀械管制條例、竊盜
    及麻醉藥品管理條例案件，經本院分別判處有期徒刑八月、二年四月、八月確定
    ，又於八十二年間因藏匿人犯案，經臺灣宜蘭地方法院以八十二年度易字第九五
    五號判處有期徒刑六月確定，其後復於八十四年間因違反麻醉藥品管理條例案件
    ，經本院以八十四年度易字第二九六九號判處有期徒刑六月，以上之刑甫於八十
    六年九月十一日縮刑假釋期滿執行完畢，此均有臺灣高等法院檢察署刑案紀錄簡
    覆表附卷足參，其等於五年以內再犯本件最重本刑為有期徒刑以上之罪，為累犯
    ，均應依刑法第四十七條之規定加重其刑，被告壬○○並為遞加重之。爰審酌被
    告三人均有多次犯罪前科，素行非佳，所使用故買贓物及行使偽造特種文書之犯
    罪手段、行使期間之長短、造成被害人之損害、及犯罪後之態度等一切情狀，分
    別量處如主文所示之刑，並諭知易科罰金及易服勞役之標準，以示儆懲。扣案偽
    造之Ｅ九─五一二九號牌二面及同號行車執照乙紙，為被告乙○○向「世源」取
    得而所有，供其本件犯罪使用之物；扣案偽造之Ａ九─九五四八號牌二面及同號
    行車執照乙紙，為被告壬○○向「世源」取得而所有，供其本件犯罪使用之物；
    扣案偽造之Ｓ八─六八九九號牌二面及同號行車執照乙紙、鑰匙乙支，為被告子
    ○○、壬○○向「世源」取得而共同所有，供其等本件犯罪使用之物，上開扣案
    物品均應依刑法第三十八條第一項第二款之規定併為沒收之諭知。另扣案扳手及
    破壞鎖各乙支並非被告所有供本件犯罪所用之物（詳後述），而八十八年十一月
    二十九日扣得之鑰匙乙支，應屬被害人梁陳血所有之物，並業經領回，此有報案
    人戊○○書具之贓物認領保管單在卷可稽，而同日扣得之另乙支鑰匙所涉為同案
    被告己○○（未到庭，通緝中，俟緝獲後另行審結）故買贓物及行使偽造特種文
    書之案件，與本件被告三人犯行無關，自均不得併為諭知沒收，附此說明。
四、被告子○○不另為無罪諭知部分：
  (一)公訴意旨尚以：被告子○○意圖為自己不法之所有，夥同「世源」共同基於概括
    之犯意，由1.子○○於八十八年八月二十三日七時許，在臺北縣三重市○○街一
    四九號前，竊取癸○○所有之Ｄ三─三三八三號自用小客車，再由「世源」偽造
    Ｅ九─五一二九號號牌及行車執照後，由「世源」於八十八年十月間，以八萬元
    之價格，出售予知情之被告乙○○使用；2.被告子○○於八十八年十月二十日六
    時許，在臺中市○○路二一二號前，竊取戊○○所有之Ｍ六─五七Ｏ二號自用小
    客車，再由「世源」偽造Ａ九─九五四八號號牌及行車執照後，由「世源」於八
    十八年十一月中旬，在臺北縣板橋市○○○路○段某地，以十五萬元之價格，出
    售予知情之被告壬○○使用；3.被告子○○於八十八年九月二十八日七時許，在
    臺北縣新莊市○○街五十巷九號前，竊取楊耀輝所有之Ｔ二─一一一一號自用小
    客車，再由「世源」偽造Ｅ五─六三二八號車牌後，由「世源」於八十八年九月
    底，在臺北縣板橋市○○○路○段光華商職前，以二十萬元之價格，出售予知情
    之被告己○○使用；4.被告子○○於八十八年十一月十五日三時許，在苗栗縣公
    館鄉○○街二十一號前，竊取庚○○○所有之Ｗ五─六六五八號自用小客車，再
    由「世源」偽造ＯＨ─一一三二號車牌並懸掛使用後，由「世源」於八十八年十
    一月下旬，在臺北縣板橋市某地，以五萬元之價格，出售予知情之被告己○○使
    用；5.子○○於八十九年四月二十三日十時許，在桃園市○○路與同德十一街口
    ，以自備之破壞鎖及板手等客觀上足為兇器之工具，竊取丙○○所有之Ｚ六─二
    二七七號自用小客車，並丟棄車牌，改裝開關鎖，並由「世源」為其偽造Ｓ八─
    六八九九號車牌兩面及行車執照等資料供子○○駕駛使用，子○○並於八十九年
    四月二十四日十四時許，在臺北縣中和市○○路十四號三樓住處，將上開贓車交
    予知情之壬○○收受等語，認被告另與「世源」共犯刑法第三百二十一條第一項
    第三款、第三百二十條第一項之竊盜罪嫌。
  (二)按犯罪事實應依證據認定之，無證據不得推定其犯罪事實；又不能證明被告犯罪
    者，應諭知無罪之判決；刑事訴訟法第一百五十四條、第三百零一條第一項分別
    定有明文。又犯罪事實之認定，應憑真實之證據，倘證據是否真實尚欠明確，自
    難以擬制推測之方法，為其判斷之基礎；而認定犯罪事實之證據係指足以認定被
    告確有犯罪行為之積極證據而言，該項證據自須適合於被告犯罪事實之認定，始
    得採為斷罪資料，最高法院著有五十三年臺上字第六五六號、二十九年上字第三
    一０五號判例。且刑事訴訟上證明之資料，無論其為直接或間接證據，均須達於
    通常一般之人均不致有所懷疑，而得確信其為真實之程度，始得據為有罪之認定
    ，若其關於被告是否犯罪之證明未能達此程度，而有合理懷疑之存在，致使無從
    形成有罪之確信，根據「罪證有疑，利於被告」之證據法則，即不得遽為不利被
    告之認定，亦有最高法院七十六年度臺上字第四九八六號判例可稽。
  (三)本件公訴人認被告子○○另涉刑法第三百二十一條第一項第三款、第三百二十條
    第一項之竊盜罪嫌，無非係以被告己○○、壬○○於警訊中之指證、被告子○○
    警訊中之自白等，為其主要之論據。訊之被告子○○則矢口否認有何竊盜或偽造
    特種文書之犯行，辯以其太太懷孕，不可能到處跑，而其在八十九年四月二十三
    日訂婚，不可能在同日前往桃園竊車等語，扣案之扳手、破壞鎖等應是原本就在
    車上，因為其跟本未開過該車云云。經查：
    1.被告己○○固於八十八年十一月三十日警訊時供陳：「（問：警方查獲壬○○
      駕駛自小客車牌Ａ九─九五四八（車輛係失竊車號Ｍ六─五七○二）及乙○○
      駕駛之自小客車牌Ｅ九─五一二九（車輛係失竊車號Ｄ三─三三八三）及你所
      駕駛之自小客車（車輛係失竊車號Ｔ二─一一一一）等三部車是否知道為何人
      所竊？而車牌為何人所提供？）答：我知道這三輛汽車是子○○去偷竊後，由
      「世源」提供車牌（偽造之車牌）懸掛後，由「世源」交予我等三人使用。」
      云云（參八十八年度偵字第二五九四五號偵查卷第八頁）；被告壬○○於八十
      八年十一月二十九日警訊中則供稱：「（問：請問乙○○所駕贓車Ｄ三─三三
      八三號與己○○所駕贓車Ｔ二─一一一一是從何而來？）答：其實是我們介紹
      「世源」與子○○認識合作，由子○○負責竊車，「世源」負責偽造車牌行照
      ，我們再向他們購買來使用。」、「（問：據上述那你所駕贓車Ｍ六─五七○
      二）是否也是跟上情一樣？）答：情形是一樣的。」（參同偵查卷第十三頁）
      ；被告子○○於八十九年四月二十五日警訊中則供承被告壬○○遭查獲時所駕
      駛之引擎號碼為ＶＱ00000000號、原牌號為Ｚ六─二二七七號、由丙○○所有之自用小客車，為其在八十九年四月二十三日凌晨在桃園市○○路附
      近，以自備扳手及破壞鎖破壞電門鎖發動開走，並丟棄原號牌，且將電門鎖換
      裝開關來控制，而Ｓ八─六八九九號牌及行車執照則係其在竊車前以五萬元向
      「世源」購得云云。是姑不論上開警訊筆錄內容之真實性如何，僅由形式上觀
      之，上開被告己○○、壬○○不利於被告子○○之供述，及被告子○○關於竊
      車部分之自白，均僅就壬○○駕駛之Ｍ六─五七○二、Ｚ六─二二七七、乙○○駕駛之Ｄ三─三三八三、被告己○○所駕駛之Ｔ二─一一一一等四部車所為
      ，至於被告己○○遭查獲所故買之引擎號碼為ＡＡＡＨ四五八九五號、原車號
      為Ｗ五─六六五八、由庚○○○所有之自用小客車（懸掛ＯＨ─一一三二號偽
      造號牌）部分則不包括在內，又無其他事證可證明該車為被告所竊，是就被告
      所涉竊取上開由庚○○○所有之自用小客車部分，顯屬無據。
    2.被告己○○固於警訊中指陳被告竊盜犯行如前，然其就被告子○○究係於何時
      何地竊得？如何竊得？如何得知係被告子○○所竊？等內容，均付之闕如，僅
      泛稱知道Ｍ六─五七○二、Ｄ三─三三八三、Ｔ二─一一一一等三部車為被告
      子○○所竊，實失之疏略，尚難遽信屬實。而被告己○○在警訊及偵查中均稱
      係向「世源」買受車輛，顯見出面與之交涉者僅為「世源」，是以即便被告子
      ○○真有竊車交由「世源」偽造汽車牌照出售之情形，亦為被告子○○與「世
      源」內部之犯罪分工，則被告己○○如何能知悉其等內部之分工？由卷存資料
      亦無由釋疑。而被告己○○在本院審理中逃匿，業經通緝在案，無法經由直接
      訊問以明瞭其在上開警訊中不利於被告子○○之供述是否確與事實相符，在其
      上開供述仍存在瑕疵之情形下，實難據為被告斷罪之資料。
    3.被告壬○○固於警訊中指陳被告竊盜犯行如前，然其在本院審理中明確否認曾
      在警訊中指證被告子○○有竊車之犯行，則其警訊中不利被告子○○之供述，
      其內容是否確屬實在，已非毫無可疑。而被告乙○○在本院審理由陳稱：「（
      問：你是如何買受贓車？）我是在三峽喝酒時才認識『世源』的男子，當時我
      和其他三名被告及『世源』在該處喝酒，『世源』在席間跟我說他有借屍還魂
      的車可以賣，比較便宜，買的時間、地點、價錢都和起訴書一樣，錢付清了，
      交車給我時，就有同時給我行車執照，當時車上所掛的就是這塊車牌。」、「
      （問：世源的車子何來你知否？）我不知道，我跟他不熟。」，而被告壬○○
      亦稱：「我見乙○○、己○○買的車子很便宜，我就趁幫己○○交車款時，世
      源向我說還有一輛新進來的車子要否買，我就跟他買了，買的時間、地點、價
      錢如起訴書所載。交車時，有給我行車執照，當時車上就已經掛了這張車牌，
      買時就知道這輛車子是借屍還魂。但我不知道世源的車子是如何來的。」等語
      （參本院九十年一月三十一日訊問筆錄），顯與被告壬○○警訊筆錄中所載係
      被告乙○○、己○○及壬○○介紹被告子○○與「世源」合作竊車銷贓之內容
      相左。再者被告子○○係向「世源」買得丙○○所有之Ｚ六─二二七七號自用
      小客車之事實，亦據被告子○○及壬○○供陳一致，則被告子○○自亦無竊取
      該車之可能。是以被告壬○○警訊筆錄所載不利於被告子○○之供述既存有此
      等之瑕疵，自亦難遽信屬實。
    4.被告子○○固在警訊中自白偷竊丙○○所有之Ｚ六─二二七七號自用客車，然
      其在偵查及本院審理中均明確否認之，且該車實係其與被告壬○○共同向「世
      源」所買受，已如前述，既為價購，自無可能為其所竊。而該車係丙○○於八
      十九年四月二十三日十時許在桃園市○○路與同德十一街口所失竊，有丙○○
      警訊中之供述及車輛竊盜車牌失竊查詢報表附卷可考，然被告子○○於同日中
      午在臺北縣中和市○○路訂婚宴客，此經被告子○○及壬○○陳明一致在卷，
      並有訂婚現場相片可憑，按文定之喜乃人生大事，且觀諸被告提出之訂婚現場
      相片，其場面雖非盛大隆重，然被告及其配偶亦著禮服舉行儀式，並邀約親友
      參與，顯見其亦係慎重為之，衡情被告應不至於在訂婚前二、三小時尚遠至桃
      園竊車。再者該車需將車上一個開關打開，並以鑰匙開啟後才能發動，此經證
      人即查獲之警員葉永順到庭證明確，按一般車輛僅需以鑰匙開啟電門鎖即可發
      動，上開車輛除以鑰匙開啟電門鎖外，尚需將該另裝之開關打開方能發動，其
      作用顯在防盜而非便於發動，是以該車並無如被告子○○警訊筆錄所載係將原
      電門鎖換裝開關而為控制之情形。又該車既係於被告子○○訂婚當日所購，購
      得後尚未曾駕駛過即由被告壬○○使用直至為警查獲時為止，查獲時在車上扣
      案扳手、破壞鎖於「世源」交付之時原即在車上等情，此經被告壬○○陳明在
      卷，是以該等扣案物自非被告子○○持為偷竊所使用之物。綜上，被告子○○
      警訊中自白顯有瑕疵，並有與事實相出入之處，尚不足得被告有此犯行之確信
      。
    5.又本件被害人等之指述及卷附車輛竊盜車牌失竊查詢報表、車籍作業查詢資料
      報表、贓物認領保管單等，依其內容僅能為上開車輛確曾失竊之證明，尚不足
      為確係被告所竊之認定依據。而上述五輛自用小客車係分別在臺北縣三重市、
      同縣新莊市、桃園市、苗栗縣公館鄉、臺中市○○路等處失竊，有被害人癸○○、庚○○○、丙○○、報案人戊○○、受被害人長虹聚合工業股份有限公司
      委任之甲○○等人之供述，及車輛竊盜車牌失竊查詢報表在卷足證，其範圍及
      於臺灣地區之北部及中部，分布甚廣，在無其他明確情事足為不利被告事證之
      情形下，亦難認該等車輛確為被告所竊。
    6.綜上所述，公訴人資為認定被告有竊盜犯行之證據，既均存有瑕疵，並有與事
      理相違或事實相左之情形，自難得被告確有此犯行之確信。此外，復查無其他
      積極事證足認被告確有上開犯行，揆諸前開說明並本諸罪疑唯輕之刑法原理，
      其罪嫌實尚有不足而不能證明，本院依法本應為無罪之判決，然此部分公訴人
      認與前述論科被告子○○行使偽造特種文書之部分有牽連犯之裁判上一罪關係
      ，本院爰不另為無罪之諭知，併此敘明。
據上論斷，應依刑事訴訟法第二百九十九條第一項前段、第三百條、刑法第二十八條
、第五十六條、第二百十六條、第二百十二條、第三百四十九條第二項、第五十五條
、第四十七條、第四十一條第一項、第四十二條第二項、第三十八條第一項第二款、
罰金罰鍰提高標準條例第一條前段、第二條，判決如主文。
中      華      民      國      九十      年      四    月    二十七    日
                                  臺灣板橋地方法院刑事第二庭
                                          法  官  楊  博  欽
右正本證明與原本無異。
如不服本判決，應於判決送達後十日內，向本院提出上訴狀。
                                          書記官  潘  文  賢
中      華      民      國      九十      年      四    月    二十七    日
附錄本案論罪科刑法條全文：
中華民國刑法第二百一十二條
偽造、變造護照、旅券、免許證、特許證及關於品行、能力服務或其他相類之證書、
介紹書，足以生損害於公眾或他人者，處一年以下有期徒刑、拘役或三百元以下罰金
。
中華民國刑法第二百一十六條
行使第二百十條至第二百十五條之文書者，依偽造、變造文書或登載不實事項或使登
載不實事項之規定處斷。
中華民國刑法第三百四十九條
收受贓物者，處三年以下有期徒刑、拘役或五百元以下罰金。
搬運、寄藏、故買贓物或為牙保者，處五年以下有期徒刑、拘役或科或併科一千元以
下罰金。
因贓物變得之財物，以贓物論。


司法院資訊處製作；財團法人民間司法改革基金會備份。
